臺灣高等法院刑事判決　　　　　　　　　　　　　　九十一年度上訴字第六五三號
　　上 訴 人即
　　被　　　告　乙○○
　　選任辯護人　嚴亮
右上訴人因殺人未遂等案件，不服臺灣板橋地方法院九十年度自字第一三九號，中華
民國九十年十二月十四日第一審判決提起上訴，本院判決如左：
    主  文
上訴駁回。緩刑參年。
    事  實
一、乙○○與甲○○均為國立林口啟智學校之校車司機，二人素有嫌隙，乙○○心有
    不滿，竟基於恐嚇之概括犯意，先於民國八十九年十月二十四日十六時三十分許
    ，駕駛車牌號碼Ｐ八─三五○號營業小客車，途經臺北縣林口鄉○○路及文化二
    路口時，見甲○○與友人黃芳訓在該路口之統一超商便利商店門前聊天，立即高
    速駕駛該車衝至便利商店門前再急踩煞車停住，致生危害於甲○○之安全；乙○
    ○隨即基於公然侮辱之故意，拉下車窗，公然辱罵甲○○「幹你娘」之穢語，而
    駛離現場。乙○○於翌日即八十九年十月二十五日上午六時三十五分許，在國立
    林口啟智學校內，見甲○○駕駛車牌號碼ＷＡ─０八二號校車，自校園內出發去
    搭載學生上學，乙○○遂又基於同一恐嚇之概括犯意，駕駛前揭營業小客車，尾
    隨甲○○車後，於甲○○自臺北縣林口鄉○○○路左轉忠孝路而行駛於內側車道
    時，乙○○立即高速行駛並以「Ｓ」型方式自外側車道切入內側車道，至甲○○
    之校車前方後，立即緊急踩煞車，欲使甲○○煞車不及，以此方式恐嚇甲○○，
    然因甲○○於當日駕校車離開學校不久，已接獲同事林信全以校車無線電通知乙
    ○○尾隨在後，早已減緩車速小心行駛，始能避免車禍之危險，乙○○眼見目的
    未達，遂暫停於文化二路與忠孝路口，待甲○○經過後，再次以高速行駛及「Ｓ
    」型方式切入甲○○之校車前再緊急煞車，以此方式恐嚇甲○○，致生危害於甲
    ○○生命身體之安全。
二、案經自訴人提起自訴。
    理  由
一、訊據被告乙○○矢口否認有何犯行，辯稱：伊於八十九年十月二十四日下午開車
    載王尚明一起下班回家，在路口看見王尚明的妻子及小孩在路口對面的便利商店
    購物，因此將車駛過路口後至對面便利商店門口停車等候，當時自訴人亦在便利
    商店門口與人聊天，自訴人見狀立即離開，伊未辱罵自訴人，至於八十九年十月
    二十五日上午六時十五分許，伊在學校見自訴人要開校車出發，伊想去質問自訴
    人為何王尚明的車輛遭人砸壞，自訴人卻不理會伊，伊按車喇叭，自訴人仍不理
    會伊，伊遂開車隨自訴人所開校車之後，後來因馬路很窄，伊又要閃避左側的一
    隻小狗，所以自右側超車至自訴人的校車前面，伊平時開車速度就是這樣，是自
    訴人開車較慢，伊始超車至自訴人前面，伊後來又見到前面路有坑洞，伊就再次
    腳踩煞車，但未緊急煞車，後來伊想到忘記向早餐店老闆拿回所找的零錢，伊遂
    在路口處迴轉要去早餐店，但林信全的車在路口前面，擋住伊的車，阻止伊迴轉
    ，林信全是倒車來撞伊的車前頭，不是伊自後面去撞前面的林信全車輛云云。經
    查，右揭事實，迭據自訴人甲○○指訴不移，並提出被告乙○○於八十九年十月
    二十五日在林口鄉○○路所留下的煞車痕照片數張、林信全所駕駛校車毀損照片
    一張、乙○○所駕駛計程車毀損照片一張、林口鄉○○路況圖一張為證。又證人
    黃芳訓於原審具結證稱：伊於八十九年十月二十四日經過該便利商店，在門口遇
    見甲○○，二人遂站在人行道上聊天，不久見到乙○○開車載王尚明從仁愛路直
    闖路口的紅燈，速度很快衝到便利商店門前，但尚未衝上伊與甲○○站的人行道
    ，伊與甲○○趕快閃開，乙○○就坐在車內開口罵「幹你娘」穢語等情（見原審
    卷第三一頁）。又證人林信全於原審證稱：伊於八十九年十月二十五日上午六時
    十分許至學校，發現被告乙○○的計程車停在學校，接著伊開第一部校車出發，
    伊習慣先停在學校附近的土地公廟拜拜，當伊拜拜時，看見乙○○開計程車速度
    很快尾隨自訴人開的校車後面，伊就以無線電話通知自訴人要小心，接著伊亦開
    校車緊接在後，在忠孝路時看見乙○○從右側外側車道超車至自訴人前面的內側
    車道，不久聞到一陣煞車皮燒焦味，且路面留下一道很長的煞車痕，伊在後面雖
    無法見到前面的情形，但伊經驗判斷一定是乙○○將煞車踩到底才會有很長的煞
    車痕，後來在下一個路口見到自訴人的車子竟突然歪斜向於安全島，伊推想前面
    的乙○○一定是又緊急踩煞車致自訴人突然偏斜，後來乙○○竟迴轉回來，在下
    一個路口的對面車道，與伊同時等候紅燈，等綠燈一亮，伊啟動車輛正要駛過路
    口，卻見乙○○立即在該路口以九十度迴轉至伊車後，來追撞伊車輛的後方保險
    桿等情（見原審卷第八一頁）。又證人即啟智學校老師何秀寶於原審具結證稱：
    伊於八十九年十月二十五日當天值班，坐在自訴人的校車內要去載學生，當天自
    訴人車速很慢，後來自訴人提醒伊要抓緊安全帶，接著車輛突然煞車偏向安全島
    ，因為有一輛計程車突然超車且煞車至伊坐的校車前，因為自訴人開得很慢，所
    以未撞上該輛計程車，伊有一點害怕而低頭，未繼續看，後來伊坐的校車駛近高
    速公路時，聽到林信全打來的無線電話說他的校車出車禍，要自訴人趕快報警等
    語（見原審卷第八一頁）。且復有八十九年十月二十五日警方處理乙○○、林信
    全二人擦撞事故之「Ａ３類道路交通事故談話紀錄表」在卷可參（見原審卷第一
    ０六、一０七頁）。按恐嚇，係以加害生命、身體、自由、名譽等事通知他人，
    使其發生畏怖心理，所表示者，只須在客觀上一般人認為足以構成威脅，以致被
    恐嚇者之生活狀態陷於危險不安之境，即屬相當。依上開調查，被告乙○○先以
    開快車方式緊急煞車至自訴人所站立路旁威嚇並辱罵，又開車尾隨自訴人車後以
    緊急超車及煞車方式威嚇自訴人，及以急速迴轉方式追撞林信全以威嚇林信全，
    足以致自訴人及林信全生活狀態陷於危險不安之境。是以乙○○所辯無恐嚇云云
    ，不足採信。本件事證明確，被告乙○○犯行應堪認定。至被告及自訴人經原審
    函請法務部調查局施以測謊鑑定，雖認：「一、甲○○稱：其有遭乙○○駕車衝
    撞。上述問題經測試呈情緒波動之反應，研判有說謊。二、乙○○稱：其未駕車
    衝撞甲○○。上述問題經測試無情緒波動之反應，研判未說謊。」（見原審卷第
    四十頁）惟按測謊之鑑驗，係就受測人對相關事項之詢答，對應其神經、呼吸、
    心跳等反應而判斷，其鑑驗結果有時亦因受測人之生理、心理因素而受影響，該
    鑑驗結果固可為審判之參考，但非為判斷之唯一及絕對之依據，鑑驗結果是否可
    採，應由法院斟酌取捨，最高法院著有八十五年台上字第五七九一號判決可資參
    照。被告與自訴人上開測謊鑑定結果，與前揭事証顯有不符，且查無其他証據足
    為憑佐，自難採為對被告有利之論據，附此敘明。
二、核被告乙○○所為，係犯刑法第三百零五條之恐嚇罪及刑法第三百零九條第一項
    公然侮辱罪。又被告乙○○所為多次恐嚇行為，時間緊接，所犯罪名相同，顯係
    出於概括之犯意為之，為連續犯，應依刑法第五十六條之規定以一罪論，並加重
    其刑。又被告乙○○所犯恐嚇罪及公然侮辱罪間，有方法結果之牽連關係，屬裁
    判上一罪，應依牽連犯之例，從一重之恐嚇罪處斷。至於自訴意旨認被告乙○○
    於八十九年十月二十四日所為涉有殺人未遂云云，惟查，被告乙○○高速行駛至
    甲○○所立之處後緊急煞車停住，雖已致生危害於甲○○之安全，惟乙○○自行
    緊急煞車，顯見其並無殺害故意或行為，應無成立該罪責之餘地；又自訴意旨認
    被告乙○○於八十九年十月二十五日所為涉有妨害公務罪嫌云云，惟查，本件自
    訴人及林信全任國立學校司機，駕駛校車出外搭載學生上學之行為，並未發生法
    律上權利義務之變動，係一事實行為，而非法律行為，並無公法或私法上意義，
    是以並不具公權力之性質，況被告主觀上應係基於恐嚇之犯意為之，而無妨害公
    務之主觀犯意，是以其所為，即與刑法第一百三十五條妨害公務之構成要件有別
    應無成立該罪責之餘地，附此說明。原審適用刑法第三百零五條、第三百零九條
    、第五十五條、第五十六條、第四十一條第一項前段、罰金罰鍰提高標準條例第
    一條前段、第二條規定暨審酌被告之品行、犯罪動機、目的、手段、所生之危害
    、犯罪後態度等一切情狀，量處有期徒刑四月，並諭知易科罰金之折算標準，並
    無違誤。被告上訴，空言否認犯罪，指摘原判決不當，為無理由，應予駁回。惟
    被告於案發後，已與自訴人達成和解，並結成好友，此據自訴人於本院調查及審
    理時陳述明確，足見被告已知所悔悟。雖被告曾於八十三年間因業務過失致死案
    件經台灣士林地方法院判處有期徒刑六月確定，並宣告緩刑三年，有本院全國前
    案紀錄表可稽，然被告為本件犯行時（八十九年十月二十四日至八十九年十月二
    十五日），前開緩刑期間早已屆滿，復未經撤銷，依照刑法第七十六條規定，其
    刑之宣告已失其效力，即與未曾受徒刑之宣告者相同（最高法院二十八年上字第
    二００九號判例參照）。茲審酌被告經此教訓，應知所警惕，信無再犯之虞，本
    院認所宣告之刑，以暫不執行為適當，爰併諭知緩刑三年，以啟自新。
據上論斷，應依刑事訴訟法第三百六十八條，刑法第七十四條第一款，判決如主文。
中      華      民      國    九十一    年      四      月      十      日
                                臺灣高等法院刑事第十三庭
                                    審判長法  官  蔡    燉
                                          法  官  李  春  地
                                          法官  盧  彥  如
右正本證明與原本無異。
自訴人如不服本判決應於收受送達後十日內向本院提出上訴書狀，其未敘述上訴之理
由者並得於提起上訴後十日內向本院補提理由書（均須按他造當事人之人數附繕本）
。被告不得上訴。
                                          書記官  何  閣  梅
中      華      民      國    九十一    年      四      月      十      日
附錄：本案論罪科刑法條全文
刑法第三百零五條
以加害生命、身體、自由、名譽、財產之事恐嚇他人，致生危害於安全者，處二年以
下有期徒刑、拘役或三百元以下罰金。
刑法第三百零九條
公然侮辱人者，處拘役或三百元以下罰金。
以強暴犯前項之罪者，處一年以下有期徒刑、拘役或五百元以下罰金。
